臺灣基隆地方法院刑事判決　　　　　　　　　　　　　九十二年度交易字第四六號
　　公　訴　人　臺灣基隆地方法院檢察署檢察官
　　被　　　告　乙○○
右列被告因過失傷害案件，經檢察官提起公訴（九十二年度偵字第一六０二號），本
院判決如左：
    主  文
乙○○因過失傷害人，處拘役伍拾日，如易科罰金以參佰元折算壹日。
    事  實
一、乙○○於民國九十一年十一月十五日下午二時五十八分許，駕駛車牌號碼為ＩＴ
    —六九三號自用小客車，搭載其妻莊麗雲，沿臺二線公路由宜蘭往臺北方向行
    駛，途經台二線七十六點三公里處長林加油站前，本應注意車前狀況，並隨時採
    取必要之安全措施，而依當時情形，天候為陰，有日間自然光線，柏油之路面乾
    燥，無缺陷，無障礙物，視距良好，又無不能注意之情事，且該處為三岔路之交
    岔路口內，無號誌，適有甲○○騎乘車牌號碼ＬＤＶ—七二八號、後輪兩側加裝
    二個車輪之殘障用機車，沿臺二線公路由瑞濱往宜蘭方向行至該岔路口欲左轉，
亦疏未注意車前狀況，未遵守左轉車應先停讓迎面車道直行車先行之規定，貿然
    由該處違規左轉，因乙○○疏於注意車前狀況且車速過快，駕車欲直行通過該岔
    路口時，已經閃避不及，而與甲○○騎乘之機車發生碰撞，甲○○人車倒地，受
    有頭部外傷併左側腦內出血、右側股骨骨折及小腿翻裂傷等傷害。乙○○於肇事
    後仍停留現場，於有偵查犯罪職權之機關尚不知何人為肇事者前，即主動向到場
    處理之警員表明其係肇事者並陳述肇事之經過，自首而接受裁判。
二、案經甲○○訴由臺北縣政府警察局瑞芳分局報告臺灣基隆地方法院檢察署檢察官
    偵查起訴。
     理  由
一、訊據被告乙○○固不否認於右揭時、地與告訴人甲○○騎乘機車發生碰撞，致告
    訴人受傷之事實，惟矢口否認有過失，辯稱：係告訴人突然左轉彎伊才撞到云云
    。經查：
 (一) 被告駕駛汽車肇事致告訴人受有前揭事實欄所載傷害情形，除據告訴人於警詢
      、偵查指述綦詳外，並為被告所不否認，且有長庚紀念醫院診斷證明書（詳偵
      查卷第五、十八頁）各一件在卷可考。
 (二) 又依卷附之道路交通事故調查報告表暨現場圖及現場、車損照片十四幀所示之
      情形以觀，肇事當時為下午二時五十八分許，天候為陰，有日間自然光線，該
      路段為無號誌三岔路口，於林長加油站前路口設有行人穿越道，行車時速限制
      為五十公里，該路段舖裝柏油，路面乾燥，無缺陷、障礙，視距良好，被告所
      駕駛之車輛係斜停於路口，地面留有十八點二公尺煞車痕及數條斷續機車刮地
      痕，被告汽車之車頭及告訴人之機車車頭均毀損，被告汽車前方有二車撞擊後
      之散落物，告訴人則倒臥於被告汽車前方，並參酌被告於警局、偵查中及本院
      審理時所述，其駕車行經肇事地點時，對向車道一部重型機車左轉至我行駛的
      車道，因事出突然，閃避不及因而發生對撞等語及卷附汽車煞車距離、行車速
      度及道路摩擦係數對照表，顯見被告當時之車速已逾五十五公里，其因駕車超
      速行駛、未注意車前狀況致與告訴人所駕駛之機車碰撞而肇事應已甚明。雖告
      訴人駕駛殘障機車未停讓迎面直行車輛（被告駕駛汽車）先行即貿然左轉之行
      為，亦同為本次車禍之肇事之原因，然倘被告能減速慢行並隨時注意車前狀況
      ，在告訴人騎乘機車貿然左轉之情形下，停車等候告訴人左轉行為完成，則仍
      可避免本起車禍之發生，但被告因超速行駛且未注意車前狀況，以致驟見告訴
   人違規左轉，閃煞不及因而發生對撞，則被告就本起車禍之發生要屬與有過失
      乙節，自屬堪可認定。
  (三)再者，本件車禍經送請臺灣省台北縣區車輛行車事故鑑定委員會及臺灣省車輛
      行車事故覆議鑑定委員會鑑定車禍之肇事原因結果，認「甲○○駕駛殘障機車
      ，左轉彎車未讓直行車（被告駕駛汽車）先行，為肇事主因」；「乙○○駕駛
      自用小客車未注意車前狀況，為肇事次因」等情，此有臺灣省台北縣區車輛行
      車事故鑑定委員會九十二年八月十二日北鑑字第九二０九一０號函暨鑑定意見
      書、臺灣省車輛行車事故覆議鑑定委員會九十二年十二月十五日府覆議字第九
      二一一二五六號函各乙件在卷可參。
  (四)按「行車速度，依標誌或標線之規定，無標誌或標線者，應依左列規定……三
      、行經無號誌知交岔路口，應減速慢行，作隨時停車之準備」；「汽車行駛時
      ，汽車駕駛人應注意車前狀況……並隨時採取必要之安全措施」；「汽車行近
      行人穿越道前，應減速慢行」道路交通安全規則第九十三條第一項第三款、第
      九十四條第三項、第一百零三條前段定有明文。被告駕車理應隨時注意遵守上
      述規定，且依當時天候、路況、視距被告又無不能注意之情事，竟疏未注意前
      開規定，仍以五十五公里之高速行駛，以致肇事，被告有應注意能注意而不注
      意之過失，情極灼然。
  (五)末查，被告騎乘機車行經前開地點，既因超速行駛又疏未注意車前狀況，致與
      告訴人騎乘機車發生碰撞，告訴人亦因此受有前揭傷害，則被告之過失行為與
      告訴人之傷害結果間，具有相當因果關係。
  (六)綜上所述，被告所辯自無可採，本件事證明確，被告過失傷害人之犯行，洵堪
      認定。
二、核被告乙○○所為，係犯刑法第二百八十四條第一項前段之過失傷害罪。被告於
    肇事後，仍停留現場，並對事後前往現場處理之員警承認肇事之事實，此有台北
    縣政府警察局「偵辦交通事故案件涉嫌人是否自首調查表」一紙在卷可稽（詳見
    偵查卷第二十九頁），為對未發覺之罪自首並接受裁判，應依刑法第六十二條前
    段規定，減輕其刑。爰審酌被告前無犯罪紀錄，素行尚佳，此次僅因一時疏忽而
    肇事，告訴人駕駛機車行經肇事地點貿然左轉，未停讓迎面機車道直行車輛先行
    ，與被告駕駛小客車，超速行駛又未注意車前狀況，並採取必要之安全措施，同
    為本起車禍之肇事原因，告訴人身體所受傷勢，被告雖尚未與告訴人達成和解賠
    償損害，然係因雙方對賠償金額歧異所致，但其自事發迄今，已支付告訴人醫藥
    費用新台幣五萬三千七百零二元及汽車強制責任險保險金，並無企圖逃避責任之
    行為及犯罪後之態度等一切情狀，量處如主文所示之刑，以示懲儆，併諭知易科
    罰金之折算標準。
據上論斷，應依刑事訴訟法第二百九十九條第一項前段、刑法第二百八十四條第一項
前段、第六十二條前段、第四十一條第一項前段、罰金罰鍰提高標準條例第一條前段
、第二條判決如主文。
本案經檢察官張志明到庭執行職務。
中      華      民      國    九十三    年      三      月     十一     日
                                臺灣基隆地方法院交通法庭
                                      審判長法  官  邱志平
                                            法  官  蔡岱霖
                                            法  官  汪梅芬
右正本證明與原本無異。
對於本件判決如有不服，應於收受送達後十日內，向本院提出上訴書狀，上訴於臺灣
高等法院，並按他造當事人之人數附具繕本。
                                            書記官  賴敏慧
中      華      民      國    九十三    年     三      月     十五     日
附錄本案論罪科刑法條全文
刑法第二百八十四條：
因過失傷害人者，處六月以下有期徒刑、拘役或五百元以下罰金，致重傷者，處一年
以下有期徒刑、拘役或五百元以下罰金。
從事業務之人，因業務之過失傷害人者，處一年以下有期徒刑、拘役或一千元以下罰
金。致重傷者，處三年以下有期徒刑、拘役或二千元以下罰金。
